【裁判字號】    98,重上,197
【裁判日期】    990713
【裁判案由】    給付電費等
【裁判全文】
臺灣高等法院民事判決                 98年度重上字第197號
上  訴  人  台灣電力股份有限公司
法定代理人  丁○○
訴訟代理人  耿淑穎律師
            王彩又律師
            張淑美律師
            辛○○
            壬○○
上  訴  人  力晶科技股份有限公司
法定代理人  己○○
訴訟代理人  陳錦隆律師
            黃世芳律師
上  一  人
複代  理人  黃雪鳳律師
被上  訴人  聯華電子股份有限公司
法定代理人  乙○○
訴訟代理人  陳哲宏律師
            翁雅欣律師
上  一  人
複代  理人  許惠菁律師
被上  訴人  台灣積體電路製造股份有限公司
法定代理人  丙○○
訴訟代理人  顏光嵐律師
複代  理人  癸○○
            陳志偉律師
            凌見臣律師
上列當事人間給付電費等事件，上訴人台灣電力股份有限公司、
力晶科技股份有限公司對於中華民國98年3月11日臺灣新竹地方
法院95年度重訴字第11號第一審判決各自提起上訴，力晶科技股
份有限公司並為訴之追加，本院於99年6月29日言詞辯論終結，
判決如下：
    主  文
原判決關於駁回台灣電力股份有限公司後開第二項之訴部分，及
該部分假執行之聲請，並本訴部分訴訟費用之裁判除確定部分外
，均廢棄。
力晶科技股份有限公司、聯華電子股份有限公司、台灣積體電路
製造股份有限公司應共同給付台灣電力股份有限公司新臺幣壹仟
佰拾肆萬捌仟零伍拾陸元，及自民國九十五年二月十四日起
至清償日止，按年息百分之五計算之利息。
力晶科技股份有限公司之上訴及追加之訴均駁回。
第一審（除確定部分外）及第二審訴訟費用，關於本訴部分由力
晶科技股份有限公司、聯華電子股份有限公司、台灣積體電路製
造股份有限公司負擔；第二審及追加訴訟費用，關於反訴部分由
力晶科技股份有限公司負擔。
本判決所命給付，於台灣電力股份有限公司以新臺幣肆佰肆拾肆
萬玖仟佰伍拾貳元供擔保後，得假執行；但力晶科技股份有限
公司、聯華電子股份有限公司、台灣積體電路製造股份有限公司
如以新臺幣壹仟佰拾肆萬捌仟零伍拾陸元為台灣電力股份有
限公司預供擔保後，得免為假執行。
    事實及理由
一、按在第二審為訴之變更或追加，非經他造同意不得為之。但
    請求之基礎事實同一者，不在此限，此觀民事訴訟法第446
    條第1項、第255條第1項第2款規定自明。所謂請求之基礎事
    實同一，係指變更或追加之訴與原訴之主要爭點有其共同性
    ，各請求利益之主張在社會生活上可認為同一或關連，而就
    原請求之訴訟及證據資料，於審理繼續進行在相當程度範圍
    內具有同一性或一體性，得期待於後請求之審理予以利用，
    俾先後兩請求在同一程序得加以解決，避免重複審理，進而
    為統一解決紛爭者，即屬之。查本件上訴人力晶科技股份有
    限公司（以下稱力晶公司）於原審提起反訴主張，兩造及訴
    外人新宇能源開發股份有限公司（以下稱新宇公司）於民國
    94年 1月21日召開之「研商新竹科學園區緊急供電相關事宜
    協調會議」（以下稱系爭協調會議）中，已同意新宇公司將
    其原有用電契約容量移轉予伊，對造上訴人台灣電力股份有
    限公司（以下稱台電公司）之內部簽辦意見亦載明將按伊與
    新宇公司協商之容量，由新宇公司無償移轉予伊。詎台電公
    司事後竟屢以新宇公司積欠其電費為由，拒不將上開契約容
    量移轉予伊等情。爰依系爭協調會議之協議、新宇公司94年
     1月25日函文及台電公司簽辦意見，求為命台電公司應將新
    宇公司用電契約容量1萬4,975KW無償移轉予伊之判決。嗣於
    本院審理時，力晶公司主張，依電信法第57條、台電公司營
    業規則第 4條規定，台電公司亦有移轉義務等語，乃追加上
    開請求權基礎為訴訟標的。台電公司雖不同意，惟力晶公司
    追加之訴之審理，與其原請求所主張之事實及證據資料得以
    利用，避免力晶公司於原訴敗訴後再行提起，重複審理，而
    得於本訴中統一解決紛爭，徵諸前開說明，應許力晶公司為
    訴之追加。
二、台電公司主張：力晶公司、被上訴人聯華電子股份有限公司
    （以下稱聯電公司）、台灣積體電路製造股份有限公司（以
    下稱台積電公司，合稱力晶等3公司）及訴外人新宇公司原
    聯合投資合格汽電共生系統，供應力晶公司等能源用戶生產
    運轉所需電力，新宇公司並向伊申請備用電力及離峰時段經
    常用電，以滿足能源用戶之供電需求。嗣因新宇公司經營虧
    損，兩造及新宇公司乃於94年1月21日召開之系爭協調會議
    ，協議伊自94年1月22日起提供予新宇公司之電力費用，由
    力晶等3公司支付。詎渠等事後竟拒絕支付94年1月22日至同
    年月26日伊提供新宇公司之電力費用，合計新臺幣（下同）
    1,334萬8,056元，幾經協商，均無結果等情。爰依上開協議
    ，求為命力晶等3公司共同給付伊1,334萬8,056元，及法定
    遲延利息之判決。原審為台電公司敗訴之判決，台電公司不
    服，聲明上訴。上訴聲明：(一)原判決關於駁回台電公司後開
    第2項之訴部分廢棄。(二)力晶等3公司應共同給付台電公司1,
    334萬8,056元，及自起訴狀繕本送達翌日起至清償日止，按
    年息5%計算之利息。(三)願供擔保請准宣告假執行（原審駁回
    台電公司請求聯電公司給付線路補助費部分，未據其聲明不
    服，已告確定）。
三、力晶等3公司則以：伊等於系爭協調會議中，僅同意支付中
    國石油化學工業開發股份有限公司(以下稱中油公司）自94
    年1月22日起供應新宇公司之天然氣費用，至台電公司提供
    新宇公司之電力費用，則基於誠信原則與新宇公司另行協商
    ，伊等並未承諾支付新宇公司於94年1月22日至同年月26日
    之電力費用；嗣於同年月26日之「新宇公司天然氣停氣事件
    後續問題協商會議」中，伊等再與新宇公司就電費付款原則
    達成協議，約定同年月28日後之電費由伊等直接繳付台電公
    司，是日前之電費，則依約繳交新宇公司，故新宇公司積欠
    台電公司94年1月28日前之電費，概與伊等無涉等語，資為
    抗辯。並答辯聲明:(一)上訴駁回。(二)力晶公司、台積電公司
    如受不利判決，願供擔保請准宣告免為假執行。
    力晶公司另於原審提起反訴主張：兩造及新宇公司於系爭協
    調會議中，已同意新宇公司將其原有用電契約容量移轉至伊
    等3公司；新宇公司並於94年1月25日（94）新宇竹科字第01
    2號函表明同意將原契約容量1萬4,975KW無償移轉伊，且新
    宇公司於當日向台電公司提出之用電增設登記單，亦載明原
    契約容量中之14,975KW及增設容量中之5,025KW歸屬予伊。
    嗣伊依上開函文，於同年月28日向台電公司申請契約容量2
    萬KW之轉移，經台電公司受理在案（受理號碼：00-0000000
    0），同日台電公司之內部簽辦意見亦載明將按伊與新宇公
    司協商之容量，由新宇公司無償移轉予伊，俟伊提出申請時
    配合辦理。詎台電公司事後竟屢以新宇公司積欠其電費為由
    ，拒不將上開契約容量移轉予伊，反准許聯電公司基於相同
    狀況所為移轉契約容量之請求等情。爰依系爭協調會議之協
    議、上開新宇公司94年1月25日函文及台電公司簽辦意見，
    求為命台電公司應將新宇公司用電契約容量1萬4,975KW無償
    移轉予伊之判決。原審為力晶公司敗訴之判決，力晶公司不
    服提起上訴，並追加電信法第57條、台電公司營業規則第4
    條第1項第2款為請求權基礎。上訴聲明並更正為：(一)原判決
    關於駁回力晶公司後開第 2項之訴部分廢棄。(二)台電公司應
    無償同意力晶公司94年 1月28日之特高壓電力綜合遷移增設
    申請﹝台電公司新竹區營業處受理號碼：00-00000000，申
    請內容：契約容量自新宇公司(電號：00-00-0000000)遷入1
    4,975KW﹞。台電公司則以：力晶公司所享有之契約容量乃
    源自新宇公司，新宇公司業因積欠伊電費而喪失用電權利，
    則力晶公司用電契約容量之權利亦失所附麗；且依系爭協調
    會議結論，伊就力晶等 3公司用電計畫或增設契約容量問題
    ，僅須加速辦理審核，並無必須同意之義務；而伊之簽辦意
    見僅為內部之文件，未以任何形式告知力晶公司，伊自不受
    該簽辦意見之拘束，故力晶公司據此請求伊移轉新宇公司既
    設契約容量1萬4,975KW，自非可採。又用電契約係伊與各廠
    商各別訂立，伊按其營業利益，決定移轉新宇公司之既有用
    電容量予聯電公司，力晶公司並無權置喙。另電業法第57條
    規定，係規範伊與用電戶間之關係，與用電戶請求將他人之
    契約容量移轉於自己名下無涉；而伊之營業規則第4條第1項
    係規定新設用電，並非移轉用電，是力晶公司據以主張伊不
    得拒絕其移轉契約容量之申請云云，顯屬無據等語，資為抗
    辯。並答辯聲明：上訴駁回。
四、查力晶公司等 3公司及訴外人新宇公司原聯合投資合格汽電
    共生系統，供應力晶公司等能源用戶生產運轉所需電力，嗣
    因新宇公司積欠中油公司天然氣款，中油公司於94年1月10
    日通知新宇公司及力晶公司等 3公司，如未予清償或提供擔
    保，將自94年 1月22日起停止供氣並終止契約，台灣科學工
    業園區科學工業同業公會（以下稱科學工業同業公會）乃函
    請科學工業園區管理局（以下稱科管局）、經濟部能源局（
    以下稱能源局）等協助召開緊急應變會議，能源局於94年1
    月21日召開系爭協調會議，兩造均參與等事實，為兩造所不
    爭，復有電能購售契約、中油公司函、科學工業同業公會函
    、開會通知等件附卷足稽，堪信為真實。
五、台電公司主張，於系爭協調會議中達成伊自94年 1月22日起
    提供予新宇公司之電力費用，由力晶等 3公司支付，詎渠等
    事後竟拒絕支付94年 1月22日至同年月26日伊提供新宇公司
    之電力費用，合計1,334萬8,056元，爰依上開協議，請求力
    晶等3公司共同給付伊1,334萬8,056元等情，為力晶等3公司
    所否認，並以前揭情詞置辯。經查：
  (一)依台電公司所提系爭協調會議紀錄（以下稱能源局版紀錄）
    會議結論(五)記載「力晶等三家半導體廠商同意支付元月22日
    起中油公司供應新宇公司天然氣所需費用、新宇操作相關費
    用及台電提供之電力費用，相關細節則由半導體廠商與新宇
    公司基於誠信原則另行協商。」等語，力晶等3公司固謂：
    上開會議結論與會議當場發給，各方均無異議之內容「力晶
    等三家半導體廠商同意支付元月22日起中油公司供應新宇公
    司天然氣所需費用『；』新宇操作相關費用及台電提供之電
    力費用，相關細節則由半導體廠商與新宇公司基於誠信原則
    另行協商。」有異等情，惟證人即會議紀錄製作人林文信於
    原審到庭證稱：「…這份螢光筆部分，在局內的原稿本來是
    打分號，是我打的沒錯，我簽呈上去之後主管校稿，可能是
    主管曾增財依據他認為當天的會議結論改成頓號的，我們也
    認同。」（見原審卷第167 頁）等語，核與證人即能源局
    電力組專門委員曾增財證稱：「我當時修改成頓號認為這樣
    比較符合會議的結論。」等語（見原審卷第7頁）相符；
    而證人即系爭協調會議主席能源局長庚○○則到庭證稱：「
     1月20日在科學園區管理局，有個傳真資料給能源局非常緊
    急的事情，認為中油公司通知要在一月二十二日對新宇汽電
    停氣，新宇公司所供應用電的用戶，包括台積電公司、聯電
    公司、力晶公司三家公司，就有斷電之虞，對半導體廠商的
    生產，及市場供應會帶來相當大的衝擊，他希望能源局緊急
    基於電業主管機關立場來協調這個事情。…開會之前只是要
    協調台電公司關於供電不要斷電。因為中油要停氣，台電電
    力沒有辦法立刻轉到三家半導體廠商，過去在尖峰的時候，
    三家公司是用新宇汽電的供電，離峰的時候，用新宇名義與
    台電簽訂的經常用電契約，如果中油在21日立刻斷氣，新宇
    就沒有辦法正常供電，台電的電又接不上來，不然就超越用
    電。如果新宇開關廠關閉，電沒有辦法經過新宇開關廠的線
    路供給三家廠商，也是會斷電。過去他們經常的用電契約容
    量是用新宇的名義跟台電簽的，還不是用三家廠商的名義，
    如果關係沒有協調好，即便中油公司斷氣是一個問題、新宇
    開關廠關閉也沒有辦法正常供電也是問題、用新宇名義與台
    電申請的的經常用電容量，時間上如果沒有辦法配合好也會
    發生問題，我們就是要將這三方關係都協調好，讓三方面都
    要運作，中油氣緩一點斷，新宇開關廠要維持正常運作，台
    電必須配合行政作業，讓原本跟新宇簽的經常契約轉給三家
    廠商，這個時間要快，當時我協調是把整個環節協調好。」
    、「（整個協調的重要結論是什麼？）…中油如果立刻斷氣
    ，底下接不上來會有問題，所以請中油緩一點斷氣，那時候
    估計大約四、五天的時間，大約到一月二十七日，協調中油
    緩個四、五天的時間才斷氣，讓有足夠時間協調準備這個事
    情，那時候中油跟新宇還是有財務問題，中油要確保延長斷
    氣財務的損失，需要交代。台電的角色，是處理經常契約容
    量的問題，趕快處理，讓緩衝期愈短愈好。新宇公司在中油
    延後斷氣過程中，要基於公益考量，開關廠及設備電路要開
    起來，而且要有人值班，讓他運作。穩定供電之後，(一)天然
    氣的錢，(二)新宇操作的費用，(三)用到台電的電的錢，這些錢
    有人付，整個系統才能運作，希望三家廠商同意支付這三筆
    的錢，讓系統可以操作…」、「（原則上這三筆錢要由誰付
    ？）三家半導體廠商支付，但相關細節部分並沒有協調，…
    後面細節基於誠信原則，他們去協調。」、「當時這三筆費
    用一定要有人付，如果沒有付，系統就沒有辦法操作，因為
    任何一個環節斷了，系統就沒有辦法操作，要正常運轉就是
    要付這個錢，結論是用電戶要付，就是三家半導體，細節就
    是由他們自己基於誠信原則去協商」、「（當天三家半導體
    廠商都有同意要支付這三筆費用？）當時紀錄立刻回來做，
    傳真給大家，確認這樣的紀錄，按照紀錄來執行，能源局沒
    有收到其他異議的表示。（就當時你以主席的立場，有提到
    這三項費用由三家廠商來負擔的結論，三家廠商有當場表示
    同意或不同意？）我沒有收到任何異議表示的回應。我們主
    持會議一般根據現場大家的意見，主席最後作個結論，把結
    論文字作成決議，至於誰提，不會很清楚，但一定是根據現
    場會議的情形做出來。（你是否知道原來的會議記錄結論五
    ，本來是「分號」，改成「頓號」，就當時會議精神或最後
    做出的結論，應該是分號或頓號？）以三筆錢要有人付，系
    統才會正常操作，應該是「頓號」，公文出去也是「頓號」
    ，事後也沒有接到對頓號表示異議，至少公文正式出去是「
    頓號」，事後也沒有接到異議的表示。（當場最後結論的意
    旨是分號或頓號？）頓號才比較正確，系統才會正常操作。
    」等語（見本院卷第226頁背面-第228頁背面），並與林
    文信、曾增財於原審證述：「（當時有無談到費用如何分攤
    ？）當天會議的共識是不要增加中油及台電的損失，新宇已
    經無法支付中油及台電的費用。我印象是這三家有同意支付
    會議之後台電的費用。」、「（當天會議的結論是否這三家
    廠商同意付費給台電？）是的。」等語相符（見原審卷第
    169頁、卷第8頁），足見兩造於系爭協調會議已達成合意
    ，由力晶等3公司負擔1月22日起中油公司供應新宇公司天然
    氣所需費用、新宇操作相關費用及台電提供之電力費用，證
    人曾增財始據為將分號修改為頓號。
  (二)力晶等 3公司雖質疑上開證人證言偏頗，惟本件起因於新宇
    公司積欠中油公司天然氣款，中油公司於94年 1月10日通知
    新宇公司及力晶公司等 3公司，如未予清償或提供擔保，將
    自94年 1月22日起停止供氣並終止契約，已如前述，聯電公
    司乃請求科管局協助力晶等 3公司業務得以繼續運作，有聯
    電公司於94年1月19日函文可佐（見原審卷第204頁），該
    文載明：「一94年 1月10日中油公司正式發文至新宇公司，
    說明積欠瓦斯費用及可能影響新宇之營運，並進而影響下游
    用電客戶，如附件一。二新宇公司於94年 1月18日召開會議
    說明營運狀況及處理方案，與會用戶為台積八廠及力晶及聯
    電力行廠，依會議說明可能將終止營運。三請管理局協助深
    入了解園區新宇能源公司若終止營運，對其下游晶園廠之重
    大影響。四同上，請管理局協助簡化新宇下游用戶轉供台電
    之行政作業，使衝擊降至最低。」等語，科管局乃會同能源
    局召開系爭協調會議，而觀諸前開能源局長庚○○證言，協
    調重點在於使中油公司延緩斷氣期間，中油公司則要確保延
    長斷氣財務的損失，台電公司需處理經常契約容量的問題，
    新宇公司在中油延後斷氣過程中，開關廠及設備電路要正常
    運作，因此而產生(一)天然氣費用(二)新宇操作的費用(三)台電電
    費均需有人負責，整個系統才能運作，並希望三家廠商同意
    支付這三筆的錢等情，是此項協調結論係為解決力晶等 3公
    司面臨新宇公司遭斷氣、斷電致影響營運之急迫問題，且係
    應半導體廠商請求協助所為協調，前開證人均為能源局公務
    員，實無偏頗台電公司之理，且其結論亦符合使用者付費之
    交易常情及經驗法則。
  (三)證人楊凱元、陳德年雖於原審分別證述：「（當時會議聯電
    是否有同意支付 1月22日起台電的電費？）沒有。」、「當
    天會議主要討論中油斷氣如何處理的問題。當時會議結論沒
    有提到三家半導體廠商同意支付台電提供之電力費用。」等
    語，惟前者為聯電公司職員，其證詞顯較前揭能源局人員有
    所偏頗。而證人陳德年為新宇公司人員，力晶等3公司嗣將9
    4年1月22日至同年月26日之電費交付新宇公司一節，乃兩造
    所不爭，是若本事件力晶等 3公司受不利判決，新宇公司受
    領之前開電費，有失其依據之虞，衡情陳德年之證詞即難採
    信。另證人即科管局課長戊○○則證稱，三家半導體廠商有
    無有同意支付 1月22日起台電提供之電力費用，伊不清楚等
    語；中油公司員工甲○○亦證稱，其他費用部分如何處理，
    伊比較不清楚，伊只注意中油的部分等語，是均不足推翻前
    開能源局人員之證詞。
  (四)按當事人互相表示意思一致者，無論其為明示或默示，契約
    即為成立。當事人對於必要之點，意思一致，而對於非必要
    之點，未經表示意思者，推定其契約為成立，民法第153條
    定有明文。力晶等 3公司於系爭協調會議中，既已同意支付
    94年 1月22日起台電提供之電力費用，則就負擔新宇公司此
    項電費債務之意思表示即為一致，雖證人庚○○證稱，細節
    就由他們自己基於誠信原則去協商等語，並不影響力晶等3
    公司同意負擔前開電費之承諾，力晶等 3公司以此辯稱，契
    約尚未成立云云，自不可採。
  (五)再系爭協調會議紀錄能源局版已於會後傳真兩造，並於首頁
    載明：「本決議不另備文請依決議事項辦理。」等語，力晶
    等 3公司於收受傳真後，均未對該決議內容提出異議，亦未
    表示參與前開會議之人員未經授權，乃彼等所不爭，而證人
    庚○○並證稱：「（三家廠商有無人當場表示需要回公司報
    告後，才能決定同不同意負擔三項費用？）因為時間很久了
    ，憑我印象，以現在判斷沒有接到這樣的訊息，如果有，說
    不定我們會紀錄後續異議，可以在幾天內表達。」等語（見
    本院卷第228頁背面），更足認彼等於系爭協調會議中，
    確有同意能源局版紀錄結論。
  (六)雖力晶等3公司嗣於96年1月26日與新宇公司於「新宇公司天
    然氣停氣事件後續問題協調會」中作成決議謂：「有關電費
    之付款原則，因為自1/28起新宇不再發電並停止運轉，故1/
    28以後用戶電費擬直接繳付台電，惟1/28以前之電費，則請
    用戶依原合約繳交予新宇」等語（見原審卷第33頁），惟
    該次會議台電公司並未參與，其決議自無從拘束台電公司。
    況力晶等 3公司電費原即繳付新宇公司，如未予變更，何需
    再於該次會議決議「…惟1/28以前之電費，則請用戶依原合
    約繳納新宇公司。」等語。又力晶等 3公司於系爭協調會議
    同意負擔新宇公司前開期間之電費，惟台電公司並未於該會
    議中同意放棄對新宇公司之請求，亦未同意新宇公司脫離債
    務人之地位，是雖台電公司嗣派員參加94年 2月15日「新竹
    科學園區緊急供電協商會議」其決議有謂：「台電新竹區營
    業處已依規章通知新宇能源公司應於94年 2月20日前繳納94
    年2月份電費70,218,834… 請新宇能源開發公司儘全力籌措
    經費於期限內繳納，至於 1月28日以後電費繳交，已在前次
    協調由園區廠商直接繳給台電公司。」等語（見原審卷第
    49頁），僅能證明台電公司再向新宇公司催繳之事實，尚難
    以台電公司未於上開會議要求力晶等 3公司負擔電費，即謂
    兩造未於系爭協調會議達成由力晶等 3公司給付電費予台電
    公司之合意。
  (七)又台電公司主張，該公司電費須先抄表後才能計價，所以本
    月電費皆在下月支付，而聯電公司於94年 1月19日即發函科
    管局要求協助解決新宇公司可能終止營運問題，已如前述，
    該函文並副知台電公司（見原審卷第204 頁），是縱台電
    公司於系爭協調會議時尚未知悉新宇公司之用電資料，然新
    宇公司積欠中油公司天然氣費用已達數億元，有中油公司之
    通知附於上開聯電公司函文為附件，台電公司自已知悉新宇
    公司無法清償中油公司天然氣費，則對其是否繼續供電衡情
    當有疑慮，此由證人林文信證稱：「當時因為新宇公司欠中
    油與台電費用，中油與台電本來要終止契約關係…本來就要
    協調台電不要斷電…」等語即可知，是若於系爭協調會議未
    取得相當擔保或承諾，台電公司當無繼續供電予力晶等 3公
    司之理。而力晶等 3公司為國內半導體大廠，台電公司主張
    ，伊因相信力晶等 3公司之資力，始於系爭協調會議與彼等
    達成由力晶等 3公司支付前開期間之電費予伊之協議，至於
    期間用電若干，須待抄錶後依抄錶的結果下月再行收費等情
    ，堪可採信。力晶等 3公司辯稱，系爭協調會議時抄錶期間
    尚未屆至，新宇公司尚未產生欠費，故兩造間之契約無從合
    意云云，即屬無據。
  (八)綜上，力晶等3公司於系爭協調會議同意負擔94年1月22日起
    台電提供之電力費用，是台電公司依系爭協調會議成立之協
    議，起訴請求力晶等3公司共同給付94年1月22日至同年月26
    日台電公司提供之電力費用合計1,334萬8,056元，及自起訴
    狀繕本送達翌日即95年 2月14日起至清償日止，按年息5%計
    算之利息，洵屬有據，應予准許。
六、力晶公司於原審提起反訴主張，依系爭協調會議結論第 3點
    、第4點及新宇公司94年1月25日之函文，依序申請辦理系爭
    用電契約容量之轉移，並經台電公司簽辦同意辦理，是台電
    公司應無償同意伊94年 1月28日之特高壓電力綜合遷移增設
    申請﹝台電公司新竹區營業處受理號碼：00-00000000，申
    請內容：契約容量自新宇公司(電號：00-00-0000000)遷入1
    萬4,975KW﹞等情，為台電公司所否認，並以前揭情詞置辯
    。經查：
  (一)系爭協調會議紀錄會議結論(三)謂：「請台電公司加速辦理審
    核三家半導體廠商用電計劃及變更經常契約容量問題，至長
    期興建供電線路使供電品質無虞，請台電公司積極辦理。」
    ，依該內容，並無台電公司無償同意力晶公司移轉新宇公司
    契約容量或增設契約容量之約定。是力晶公司主張，依該內
    容台電公司須無償移轉新宇公司既設契約容量1萬4,975KW云
    云，自非可採。又系爭會議結論(四)稱：「新宇公司基於公益
    性及供電穩定考量，同意在無法繼續發電運轉下，提供開關
    場及線路相關設備，供三家半導體廠商及台電公司使用，並
    提供必要之值班與維護工作，同時同意將原契約容量轉移至
    三家半導體廠商。」等語，亦無台電公司同意無償移轉新宇
    公司既設契約容量1萬4,975KW予力晶公司之約定，力晶公司
    本於該結論，請求台電公司無償辦理上開移轉，亦乏依據。
  (二)台電公司於接獲新宇公司94年 1月25日申請將既設契約容量
    轉移至力晶等 3公司時，於內部簽辦意見中固載有「依新宇
    來函說明二及說明三未來台積電、聯電、力晶等三用戶各別
    辦理新設或增設用電時，將按其協商之容量由新宇無償移轉
    予上述三用戶；本處俟用戶提出申請時配合辦理。」等語，
    惟僅說明配合辦理，並非無條件同意辦理，自仍應按一般申
    請程序辦理之，況該簽呈亦僅台電公司內部之文件，力晶公
    司主張依上開簽辦意見及新宇公司94年 1月25日申請函文，
    台電公司應無償同意伊94年 1月28日之特高壓電力綜合遷移
    增設申請云云，亦不可取。
  (三)力晶公司復主張，台電公司為公共事業，對於人民用電之申
    請、移轉，非有正當之理由，不得拒絕用電戶締約之請求，
    是依電業法第57條、台電公司營業規則第 4條規定，台電公
    司不得拒絕伊申請將新宇公司在台電公司之一部分契約容量
    「移轉」到力晶公司云云。惟按，電業法第57條規定：「電
    業在其營業區內對於請求供電者，非有正當理由，不得拒絕
    。」等語，是本條文係在規範台電公司對已成立供電契約之
    用電戶之義務，與請求將他人在台電公司之契約容量轉移至
    自己名下無涉。力晶公司執此條文，主張台電公司不得拒絕
    力晶公司申請將新宇公司在台電公司之契約容量遷入1萬4,9
    75KW之一部分契約容量，轉移到力晶公司云云，即屬無據。
    再按，台電公司營業規則第4條第1項規定：「申請用電按其
    性質分為新增設用電、廢止用電、暫停用電、變更用電及其
    他五項，各項申請內容如下：…」等語，是該條係規定「新
    增設用電」，並非「移轉用電」，力晶公司援引該條項第2
    款之「增設」規定，據以主張台電公司不得拒絕力晶公司申
    請將新宇公司在台電公司之一部分契約容量，移轉至力晶公
    司云云，亦屬無據。況該條文並未規定台電公司有無償同意
    將契約容量自新宇公司遷入1萬4,975KW予力晶公司之內容，
    力晶公司據為請求權基礎，本無可採。而電力或綜合用戶申
    請遷移全部或一部分用電設備時，線路補助費應按下列方式
    計收：(二)特定工業區內電力用電之遷移，須持有主管機關核
    准遷移文件。又申請各項用電事項，須分別填具申請事項登
    記單，格式由本公司置備，由申請人簽名或蓋章送交所在地
    本公司區營業處服務中心或服務所，經認可後，通知申請人
    按本規則有關規定辦理應辦手續並繳付各項費用。如申請新
    增設用電，合計契約容量達1,000瓩，或建築總面積10,000
    平方公尺者，須儘先提出新增設用電計畫書，經本公司檢討
    供電引接方式後始通知申請人辦理正式申請用電手續。申請
    用電所填具之申請用電登記單，經本公司經辦單位完成各項
    必備手續及申請人在登記單上認證欄內簽名或蓋章後，完成
    供電契約之訂定或變更。再用戶欠繳電費及其他各費，經限
    期催繳仍不繳者，台電公司得停止供電，台電公司營業規則
    第76條第1項第2款、第5條、第9條第2項、第40條第5款分別
    定有明文。本件台電公司於94年2月5日發函向新宇催繳電費
    7021萬8834元，其上載明繳費期限為94年2月20日（見本院
    卷第243頁），逾期新宇公司未繳清電費，乃兩造所不爭
    ，台電公司依前開規定停止新宇公司之契約容量之供應，即
    無不合。力晶公司於94年3月1日向台電公司報竣工送電，內
    容為新宇公司所訂之原有契約容量14,975KW及新增設契約容
    量3500KW，一併申請送電（見本院卷第244、245頁），斯
    時新宇公司之契約容量已無契約容量，是台電公司就增設之
    契約容量3500KW准許，惟未核准原屬新宇公司1萬4,975KW契
    約容量之移轉，亦無不合。力晶公司主張，台電公司應無償
    同意該契約容量之移轉，委無可採。
七、綜上所述，台電公司本於系爭協調會議協議請求力晶等3公
    司共同給付94年1月22日至同年月26日台電公司提供之電力
    費用合計1,334萬8,056元，及自起訴狀繕本送達翌日即95年
    2月14日起至清償日止，按年息5%計算之利息，洵屬有據，
    應予准許。原審為台電公司敗訴之判決，自有未洽。上訴意
    旨指摘原判決此部分不當，求予廢棄改判，為有理由。自應
    由本院予以廢棄，改判如主文第2項所示，並依聲請及依職
    權為准、免假執行之宣告。至力晶公司依系爭協調會議之協
    議、新宇公司94年1月25日函文及台電公司簽辦意見，請求
    台電公司應無償同意伊94年1月28日之特高壓電力綜合遷移
    增設申請﹝台電公司新竹區營業處受理號碼：00-00000000
    ，申請內容：契約容量自新宇公司(電號：00-00-0000000)
    遷入14,975KW﹞，及追加依電業法第57條、台電公司營業規
    則第 4條為同一請求，均屬無據，不應准許。原審為力晶公
    司敗訴之判決，並無不合。上訴意旨指摘原判決不當，聲明
    廢棄改判，為無理由，應併其追加之訴駁回之。
八、兩造其餘攻擊防禦及未經援用之證據，經本院審酌後，認與
    本判決之論斷不生影響，爰不一一論駁，併予敘明。
九、據上論結，本件台電公司之上訴為有理由，力晶公司之上訴
    及追加之訴為無理由。依民事訴訟法第450條、第449條、第
    78條、第85條第1項前段、第463條、第390條第2項、第392
    條第2項，判決如主文。
中    華    民    國    99    年    7     月    13    日
                    民事第十一庭
                        審判長法  官  鄭雅萍
                              法  官  徐福晉
                              法  官  詹文馨
正本係照原本作成。
如不服本判決，應於收受送達後20日內向本院提出上訴書狀，其
未表明上訴理由者，應於提出上訴後20日內向本院補提理由書狀
（均須按他造當事人之人數附繕本），上訴時應提出委任律師或
具有律師資格之人之委任狀；委任有律師資格者，另應附具律師
資格證書及釋明委任人與受任人有民事訴訟法第466條之1第1項
但書或第2項（詳附註）所定關係之釋明文書影本。如委任律師
提起上訴者，應一併繳納上訴審裁判費。
中    華    民    國    99    年    7     月    20    日
                              書記官  洪秋帆
附註：
民事訴訟法第466條之1（第1項、第2項）：
對於第二審判決上訴，上訴人應委任律師為訴訟代理人。但上訴
人或其他法定代理人具有律師資格者，不在此限。
上訴人之配偶、三親等內之血親、二親等內之姻親，或上訴人為
法人、中央或地方機關時，其所屬專任人員具有律師資格並經法
院認為適當者，亦得為第三審訴訟代理人。

司法院資訊處製作；財團法人民間司法改革基金會備份。
